【裁判字號】    95,簡上,176
【裁判日期】    950630
【裁判案由】    傷害
【裁判全文】
臺灣高雄地方法院刑事判決             95年度簡上字第176號
上  訴  人
即  被  告  甲○○
上列上訴人因傷害案件，不服本院高雄簡易庭94年度簡字第7716
號刑事第一審簡易判決（聲請簡易判決處刑案號：臺灣高雄地方
法院檢察署檢察官94年度偵字第11327 號），提起上訴，本院管
轄之第二審合議庭判決如下：
    主  文
上訴駁回。
    事  實
一、甲○○於民國94年4 月5 日上午5 時10分許，駕駛車牌號碼
    ZE-210號營業用小客車，行經高雄市三民區○○○路與嫩江
    街口附近，因計程車排班問題，與戊○○發生口角，竟基於
    傷害人身體之犯意，見戊○○站立於其所駕駛之上開營業用
    小客車左前方，猶執意駕駛上開車輛衝撞戊○○，致戊○○
    閃避不及，為該車之後視鏡所撞擊，因而受有左下胸挫傷、
    左前臂擦傷之傷害。
二、案經戊○○訴由高雄市政府警察局三民第一分局報請臺灣高
    雄地方法院檢察署檢察官偵查後，聲請以簡易判決處刑。
    理  由
一、證據之認定：
（一）被告甲○○於本院審理時，固坦承於上開時地與告訴人戊○○因排班糾紛發生爭執之事實，惟否認有何傷害之犯行
      ，辯稱：係告訴人伸手進入渠車內拉渠，致告訴人手部傷
      勢，渠並未駕車衝撞告訴人胸部云云。
（二）本院認定被告有本案犯行之證據，各該證據之證據能力論
      述如下：
   1、告訴人於偵訊時就被告涉犯傷害犯行之事實所為陳述：
 （1）按依92年2 月6 日增訂公布，於同年9 月1 日施行之刑事
      訴訟法第158 條之3 規定，證人、鑑定人依法應具結而未
      具結者，其證言或鑑定意見不得作為證據。而告訴人之指
      訴雖係以使被告受刑事訴追為目的，但非本法第3 條所稱
      之『當事人』，乃當事人以外之第三人，除依同法第271
      條之1規定到庭單純陳述意見時，毋庸具結外，如就與待
      證事實有重要關係之親身知覺、體驗事實陳述時，即居於
      證人之地位，依上開增訂公布之規定，自應依同法第186
      條第1項規定命其具結，使告訴人知悉其有據實陳述之義
      務，以擔保其證言之真實性，該供述證據始具證據能力，
      如未踐行人證之法定調查程序，應不得作為證據。」最高
      法院93年臺上字第6838號裁判意旨參照。
 （2）查告訴人戊○○係被告以外之第三人，其於偵訊時所為陳
      述，係就被告有無傷害渠之事實所為親身知覺事實之陳述
      ，依前揭判決意旨所示，其係居於證人之地位而為陳述，
      自應依刑事訴訟法第186 條規定具結，而告訴人戊○○當
      日係於就證人丁○○涉嫌妨害自由案件時始經檢察官告以
      具結之義務及偽證之處罰，令其具結擔保其證言之真實性
      ，則告訴人於偵訊時，就被告傷害之過程所為陳述，既未
      經具結，應不得作為證據。
   2、其餘證據方法之證據能力：
 （1）按傳聞法則之重要理論依據，在於傳聞證據未經當事人之
      反對詰問予以核實，乃予排斥，惟若當事人已放棄對原供
      述人之反對詰問權，於法院審判時表明同意該等傳聞證據
      可作為證據，基於證據資料愈豐富，愈有助於真實發現之
      理念，並貫徹刑事訴訟法修法加重當事人進行主義之精神
      ，確認當事人對於證據能力有處分權之制度，傳聞證據經
      當事人同意作為證據，法院認為適當者，亦得為證據。另
      當事人於調查證據時，對於傳聞證據表示「沒有意見」、
      「對於證據調查無意見」，而未於言詞辯論終結前聲明異
      議，應視為已有將該等傳聞證據採為證據之同意，此刑事
      訴訟法第159 條之5 定有明文。
 （2）被告於本院準備程序時已表示對於全案卷證之證據能力均
      無意見，依刑事訴訟法第159 條之5 之規定，應視為被告
      已同意告訴人戊○○於警詢、證人丁○○、乙○○於警詢
      、偵訊時之陳述及高雄醫學大學附設中和紀念醫院診斷證
      明書具有證據能力，而可作為證據，本院斟酌該等證據並
      非非法取得，亦無證明力明顯過低之情形，是均得採為證
      據。
（三）茲就上開具有證據能力之證據，認定事實如下：
  1、上開犯罪事實，已據證人即告訴人於警詢時指訴及本院審
     理時證述：當日上午5 時10分許，其在高雄市三民區○○○路與嫩江街口預備搭載客人，與被告所駕駛之車牌號碼
     ZE-210號計程車同時到達，其告知被告該地有固定排班車
     輛，被告即對之破口大罵，嗣因其停放車輛之地點擋到客
     人車輛之進出，其即將所駕駛營業用小客車往前行駛，適
     有1 女性乘客預備搭車，因其車輛往前行駛，該女客即搭
     乘被告所駕駛之營業用小客車，其遂上前質問被告為何搶
     走其的客人，當時其係站立於被告所駕駛營業小客車左前
     方，面對駕駛座，其尚未開口，被告見其下車，隨即駕車
     衝撞之，其遂稍微閃躲，致撞擊其左下胸及左前臂，至其
     受有左下胸挫傷、左前臂擦傷之傷害等語明確（見94年4
     月7日 警詢筆錄、本院95年5 月29日審判筆錄），核與證
     人乙○○於警詢、偵訊及本院審理時證述：當日其與告訴
     人一起在該處排班，告訴人排在最前面，其後依序則為丁○○及伊，因擋住客人車輛出入，告訴人即將車輛往前行
     駛，被告即趁告訴人將車輛往前行駛之空擋，將其所有營
     業用小客車駛進告訴人原停靠之位置，告訴人跑去跟被告
     說該處是要排班的，2 人遂生口角，被告旋即加速欲駛離
     現場，告訴人突然跳開，有聽到碰一聲，被告應該有撞到
     告訴人等語（見94年4 月12日警詢筆錄、同年6 月9 日偵
     訊筆錄、本院95年6 月27日審判筆錄）、證人丁○○於本
     院審理時結證稱：案發時其所駕駛之營業小客車停靠在後
     方，見告訴人往前挪車，被告隨即駕駛車輛插入，搭載客
     人後要離開，經告訴人攔阻，為被告所駕駛之營業小客車
     撞擊等語（見本院95年5 月29日審判筆錄）；及證人彭貴
     材於本院審理時結證稱：當時伊有在現場，伊係歡樂世界
     樓下代客停車人員，因客人寄車要離開，伊遂指揮告訴人
     將車移動，適有1 位小姐要搭車，被告即將所駕駛之營業
     用小客車駛入伊門口，搭載該女性乘客，原排班之司機其
     中1 位即向被告招手，被告即以正常快一點點之速度駛離
     等語相符（見本院95年6 月27日審判筆錄），足見被告當
     日確係因計程車排班糾紛，駕駛車輛撞擊告訴人等情，應
     堪認定。又告訴人戊○○當日因被告駕車衝撞，致受有左
     下胸挫傷、左前臂擦傷等傷害，亦有高雄醫學大學附設中
     和紀念醫院診斷證明書在卷足佐。
  2、被告雖以前揭情詞置辯，惟查：
（1）被告於警詢及偵訊時皆自稱：證人丁○○在94年4 月5 日
     上午6 時許，在九如路與瀋陽路口，見其車輛停置該處，
     遂與其理論，質問其撞到告訴人該怎麼處理等語（見94年4
     月7 日警詢筆錄、同年7 月5 日偵訊筆錄）；於檢察官訊
     問時，就告訴人指稱其有駕車衝撞告訴人，亦僅辯稱：告
     訴人伸手進來要抓其，其一害怕就開車走了等語（見94年7
     月5 日偵訊筆錄），俱未見被告就駕車衝撞告訴人等情有
     何爭執
。
（2）被告雖以告訴人自稱與渠同時到達，證人又稱係告訴人先
     到達，渠見縫駕車駛入載客等情顯有矛盾云云置辯，惟查
     ：被告確係趁告訴人駕車往前行駛時見隙駕車停靠在告訴
     人原停車地點載客等情，已據證人丁○○、乙○○、彭貴
     材於本院審理時結證屬實，俱如前述。而告訴人於警詢時
     雖稱其車輛與被告同時到達，然此係因其與被告早已因排
     班問題而生爭執，被告先行駕車離去，待彭貴材通知其挪
     車，被告駛趁隙駛入其原停靠之地點等情，亦據告訴人於
     本院審理時陳稱綦詳，是被告所稱證人證述前後矛盾云云
     ，尚非足取。
（3）而被告於本院審理時辯稱：渠到達九如二路495 號前時，
     該時並無計程車排班，嗣後告訴人將車輛停靠在渠車前，
     並告知該地有排班，渠等2 人遂生爭執，告訴人隨即找來
     乙○○，乙○○係停靠在告訴人車輛前方，告訴人因擋住
     客人車輛，遂往前行駛，駛至乙○○車輛旁，渠並未移動
     車輛，當時丁○○並未在場云云（見本院95年6 月27日審
     判筆錄），所述已與證人彭貴材於本院審理時結證稱：當
     時告訴人、證人丁○○、乙○○皆在場等語相迥（見本院9
     5 年6 月27日審判筆錄）；再者，被告於本院審理時又辯
     稱：當日因客人要前往左營，渠即將車輛迴轉等語（見本
     院95年6 月27日審判筆錄），亦與證人彭貴材於本院審理
     時結證稱：被告係往前行駛等語（見本院95年6 月27日審
     判筆錄）未合，足見被告所為陳述亦有齬齟。
（4）又被告辯稱渠係正當防衛云云，按對於現在不法之侵害，
     而出於防衛自己或他人權利之行為不罰，刑法第23條定有
     明文。然查告訴人當日趨近被告車輛，並無證據證明告訴
     人對被告有何不法侵害行為，被告並無主張正當防衛之餘
     地，顯見被告所辯伊是因正當防衛遂駕車往前行駛云云，
     顯為卸責之詞，不足採信。
（5）被告屢以告訴人站立於渠車輛後車門，渠往前行駛時不可
     能撞到告訴人云云置辯，惟查告訴人該時係站立於被告所
     駕駛營業用小客車左前方，所述站立於被告後車門係指第2
     次發生爭執時等情，已據證人即告訴人於本院審理時結證
     屬實（見本院95年5 月29日審判筆錄），被告強以告訴人
     此詞為辯，亦有未洽。
  3、本案事證明確，被告所辯上開各節，顯係事後卸責之詞，
     不足採信。被告犯行堪予認定。
二、論罪科刑之法律適用：
    核被告所為，係犯刑法第277 條第1 項之傷害罪。原審以被
    告罪證明確，並審酌被告與告訴人均以駕駛計程車為業，未
    能相互體諒，竟因攬客細故，即傷害對方身體成傷，顯欠缺
    尊重他人身體權益之觀念，又犯後未能坦承犯行，態度非佳
    等一切情狀，因而適用刑法第277 條第1 項、第41條第1項
    前段，罰金罰鍰提高標準條例第1 條前段、第2 條，量處拘
    役25日，併諭知易科罰金之折算標準，認事用法核無違誤，
    所處之刑亦屬適當，被告上訴意旨，否認犯罪，指摘原判決
    不當，為無理由，應予駁回。
據上論斷，應依刑事訴訟第455 條之1 第1 項、第3 項、第368
條，判決如主文。
本案經檢察官丙○○到庭執行職務。
中    華    民    國    95    年    6     月    30    日
                  刑事第九庭審判長法  官  張世賢
                                  法  官  王啟明
                                  法  官  謝梨敏
以上正本證明與原本無異。
如不服本判決，應於判決送達後10日內，向本院提出上訴狀。
                                書記官  林志衡
中    華    民    國    95    年    6    月    30    日
附錄論罪法條：
刑法第277條
傷害人之身體或健康者，處3 年以下有期徒刑，拘役或1,000 元
以下罰金。
犯前項之罪，因而致人於死者，處無期徒或7 年以上有期徒刑；
致重傷者，處3年以上10年以下有期徒刑。


司法院資訊處製作；財團法人民間司法改革基金會備份。
